臺灣基隆地方法院刑事裁定　　　　　　　99年度聲判字第15號
聲　請　人
即　告訴人　鄭建河
代　理　人　葉春生律師
被　　　告　洪國
上列聲請人因告訴被告業務過失致死案件，不服臺灣高等法院檢
察署檢察長駁回再議之處分（99年度上聲議字第8223號），聲請
交付審判，本院裁定如下：
    主  文
聲請駁回。
    理  由
一、按告訴人不服上級法院檢察署檢察長或檢察總長認再議為無
    理由而駁回之處分者，得於接受處分書後10日內委任律師提
    出理由狀，向該管第一審法院聲請交付審判；法院認交付審
    判之聲請不合法或無理由者，應駁回之，刑事訴訟法第258
    條之1 第1 項、第258 條之3 第2 項前段分別定有明文。查
    本件聲請人鄭建河前以被告洪國涉犯業務過失致人於死罪嫌
    ，向臺灣基隆地方法院檢察署提出告訴；案經該署檢察官偵
    查終結，認被告犯罪嫌疑不足，於民國99年10月21日以99年
    度偵續一字第1 號為不起訴之處分；聲請人不服上開不起訴
    處分，於法定期間內具狀聲請再議，經臺灣高等法院檢察署
    檢察長審核後，認其再議為無理由，於99年11月15日以99年
    度上聲議字第8223號處分書予以駁回；聲請人於99年11月22
    日接受上開處分書後，於99年12月2 日委任律師提出理由狀
    ，向本院聲請交付審判等情，業據本院調取上開偵查卷宗核
    閱無訛，並有聲請人所提出「刑事交付審判聲請狀」上之本
    院收文戳記及聲請狀所附「刑事委任書狀」可稽，是其交付
    審判之聲請未逾法定期間，聲請程式亦無欠缺，合先敘明。
二、本件聲請人原告訴意旨略以：緣李國祥（所犯過失致人於死
    罪，業經本院以98年度交易字第78號判處有期徒刑6 月，緩
    刑2 年確定）於97年10月26日上午7 時40分許，駕駛車號59
    00-EC 自用小客貨車（車主係林雅玲）至臺北縣金山鄉（99
    年12月25日改制為新北市金山區○○○路253 號「北海小站
    」飲料店門前（即中山路由北往南慢車道）欲停放車輛，原
    應注意該處設置有機車專用停車格，且路邊設有紅實線，禁
    止臨時停車，且依當時天候晴，日間自然光線，道路並無缺
    陷及障礙物，視距良好等情狀觀之，並無不能注意之情事，
    卻為圖一時之便，而將車輛駛至慢車道上，臨時停在該處，
    引擎熄火，人留在車內駕駛座上（車前另有方麗花所駕駛之
    車號1010-FE 自用小客車，亦違規臨時停車在該處），嗣於
    同日上午7 時51分許，適有黃淑卿騎乘腳踏車由臺北縣金山
    鄉○○路右轉中山路，沿慢車道由北往南方向騎來，欲至附
    近市場買菜，黃淑卿甫騎乘至中山路未久，即見李國祥車輛
    違規臨時停車在慢車道上，阻擋去路，乃騎行約距離路口所
    設白實線端起算約10公尺處，左轉車頭順勢違規往快車道騎
    去，然當時快車道恰正有同向由被告駕駛之車號116-FD淡水
    客運營業用大客車（下稱淡水客運），沿中山路由北往南行
    駛至該處，黃淑卿腳踏車違規與淡水客運在單一車道上併行
    ，黃淑卿驚覺騎乘在淡水客運與李國祥自小客貨車二車之間
    ，行駛空間過於狹小，欲再往右騎回慢車道時，又因李國祥
    車身阻礙通行，一時失控腳踏車倒地，黃淑卿身體順勢往左
    滑入淡水客運右側前後輪間的空隙裡，隨後為淡水客運右後
    輪輾壓到黃淑卿頭部及背部等處，致受有頸前部嚴重裂傷、
    頭顱遭重壓變形、右側頭破裂、腦實質脫出、肋骨骨折嚴重
    、左、右膝前部擦傷、左、右手背部擦傷、背部多道輪胎印
    痕（間隔約4 公分長；斜向）等傷害，當場因顱內出血、頭
    部外傷不治身亡，因認被告涉有刑法第276 條第2 項之業務
    過失致死罪嫌。
三、原不起訴處分意旨略以：
  (一)被害人黃淑卿係因本件車禍受傷身亡，經本檢察官督同檢驗
    員相驗屬實，製有勘驗筆錄、相驗筆錄、相驗屍體證明書及
    檢驗報告書及照片23張在卷可憑，且有道路交通事故現場圖
    、道路交通事故調查報告表(一)、(二)各1 紙、現場照片24張附
    卷可稽。
  (二)有關於死者黃淑卿案發當時之行駛車道及車速等情為何？實
    係為本案之關鍵爭點所在，然因案發現場路口並未設置監視
    器，致無法查明案發當時之各方車行狀況，又迭經警方長時
    間查訪均並未尋獲到目擊證人，且不論被告、李國祥及死者
    家屬鄭健河等人經多方查尋亦未能找到目擊者，至於案發當
    時報案之人係被告以其門號0000000000號行動電話報警，而
    非他人，此有臺北縣政府警察局勤務指揮中心受理各類案件
    紀錄單1 紙在卷可參，然稽之下述證據仍可證明死者當時係
    以約10公里左右之時速，騎駛在慢車道上，之後遇李車阻礙
    ，改往左偏侵入快車道時失控倒地遭淡水客運輾斃身亡：
    1.就黃淑卿騎車原係在慢車道部分：
      (1)死者之夫鄭建河對於黃淑卿當日及平時騎乘腳踏車之情
        形為何？證述稱：黃淑卿當天是去買菜，從家裡出發，
        騎中正路到了中山路之後右轉，伊太太平常騎車不會很
        快，就是一般車速，她習慣性會靠右邊，伊個人研判她
        應該會騎在李國祥停車的那個車道等情，可見黃淑卿平
        日騎腳踏車到該處時，係騎乘在慢車道上。
      (2)按道路交通安全規則第124 條規定: 「慢車行駛，應遵
        守道路交通標誌、標線、號誌之指示，並服從交通指揮
        人員之指揮。慢車應在劃設之慢車道上靠右順序行駛，
        在未劃設慢車道之道路，應靠右側路邊行駛。．．．。
        慢車不得侵入快車道或人行道行駛，並不得在禁止穿越
        地段穿越道路。」騎乘腳踏車依上開交通法規應靠右騎
        駛在慢車道，再依上開事故現場圖、車禍現場照片等事
        證所示，車禍發生地係在臺北縣金山鄉○○路253 路前
        ，路口設置有交通號誌，道路呈直線狀，道路限速為50
        公里以下，道路中央有分向線，由北往南方向有二個車
        道，車道間劃有10公分寬的白實線快慢車分隔線作劃分
        ，參諸死者的行車路線係由臺北縣金山鄉○○路86號家
        中出發，要到中山路市場買菜，是以腳踏車車行在慢車
        道上自較為便宜採買及行進。
      (3)被告對於案發前的情形，於警詢中即陳稱：伊車輛係從
        淡水出發，搭載乘客（當時車上並無目擊之人），行經
        金山鄉○○路，當時係行駛於一般車道上（指係快車道
        ），車速約30公里左右，行駛至中山路225 號（應係25
        3 號之誤）前，突然聽到一聲巨響，伊馬上停車，下車
        去後面查看，看到腳踏車倒於車後方，一名婦女（指死
        者）倒在伊所駕駛車輛的右後輪後面等語，且再進一步
        陳稱：「（警方問：肇事發生前，你駕車時有無發現她
        ？她在做何事？）我當時正常行駛，並沒有發現她，我
        不知道事故發生前她在哪裡，我不知她從哪裡出來，不
        知道當時她在做何事，我只聽到聲響後，下車查看才知
        道發生事故。」、「（警方問：肇事前發現危險狀況時
        與對方距離幾公尺？）肇事前未發現危險，都沒有發現
        她，我是聽到巨響後，下車才知道發生交通事故。」等
        語，是依被告所述情形，其當時係行駛在快車道上，並
        未見到死者騎乘腳踏車在前方，此情與被害人家屬陳述
        死者的騎車習性及交通狀況相互吻合，自具有相當可信
        度，應屬可採，由此可見，死者當時原先應係騎乘在慢
        車道上無訛。
      (4)對於為何被告車禍發生前未能見及死者車行狀況，衡情
        應係由於被告以關注快車道上的路況為主，車旁又有李
        國祥及方麗花等人違規停駛在慢車道上，影響到被告的
        注意能力，再加上騎駛在慢車道上的死者，原先並無何
        異常情形下，被告因而未查見到死者腳踏車行車或是留
        存深刻記憶情形，乃屬情理之常，要難認有何違常可言
        。
      (5)至於淡水客運案發當時係靠中央分向線行駛，扣除車寬
        250 公分外，由右側車身起算至快慢車道線，仍留有前
        後各1.3 及1.4 公尺的空間，該空間是否係因為要閃避
        死者腳踏車所為乙情，被告對此解釋稱：伊當時並不是
        要故意預留1.3 公尺的寬度，好讓死者腳踏車騎駛，而
        是當時看到有李國祥及方麗花二台休旅車停在慢車道上
        ，伊害怕休旅車會突然開門，所以才會偏離等語，此情
        從每人駕駛習性或有不同，行駛到系爭車道時，有人習
        於緊靠中央分向線行駛，也有慣於沿車道中心位置附近
        行駛，亦有人會偏近快慢車道線，不一而足，經本署檢
        察官於98年7 月11日（該日係為星期六）指揮金山分局
        警員對系爭車道用路人行車情形，進行即時勘察，其勘
        察結果如附件一所示，觀測到大、小型車輛各20台中（
        當時慢車道上也有違規車輛臨停在該處），有14輛大型
        車輛會以接近中央分向線行駛，小型車輛則有10台以接
        近中央分向線方式行駛，所佔比例均超過百分之50以上
        ，其等駕車習慣均與被告的駕駛習性相似，故可見被告
        於案發當時的行車方式，並未違背常情，從而，並不足
        認被告係故意保留車旁空間，供死者腳踏車併行，告訴
        人就此所指，容有誤會。
      (6)再者，依照淡水客運上所裝置之行車紀錄器，其行車紀
        錄經委請樺崎實業股份有限公司鑑定，結果認：被告當
        時行車速度於97年10月26日上午7 時51分3 秒至同分37
        秒停駛前（即發現車禍時停車），車速為時速32公里，
        並無變換車速情形，此有該公司98年3 月9 日樺業98第
        001 號函及隨函所檢附行車紀錄紙分析報告書、淡水客
        運行車紀錄各1 紙附卷可稽，基此，未見到被告有因死
        者腳踏車騎駛在旁而減速通過情形，由此亦可反證死者
        腳踏車當時並未騎駛淡水客運在旁。且鑑定人即負責分
        析該行車紀錄之樺崎公司總經理丁現昌於偵訊時陳稱：
        （問：從7 時51分3 秒，時速32公里，減速到7 時51分
        37秒，時速為0 ，用了34秒鐘，跑了151 公尺，這中間
        速度有無變化？）只有慢慢減速，其分析是用加速點及
        減速點在分析，所以該時段只有減速，沒有加速等語，
        是被告在發現車禍停駛前34秒內，其車速未超過32公里
        ，而該路段速限為50公里，有道路交通事故調查報告表
        （一）可稽，足認被告當時並無超速行駛之情形。而警
        員陳正基亦於偵訊時陳稱：渠對丁現昌上開所述沒有意
        見，因為渠沒有受過專業訓練，無法判讀，渠是依行車
        記錄卡，如果直接認定該行車記錄卡正確，那就是有超
        速，渠不會寫涉嫌，渠無法確定停車前的速度為55公里
        等詞，堪認警員陳正基在「臺北縣政府警察局交通隊道
        路交通事故分析研判表」記載「．．．行車紀錄卡顯示
        時速約55公里」，並非正確。至於縱設認被告駕車時左
        側車輪有偏壓到中央分向線，然此亦僅屬是否有違反道
        路交通安全規則問題，因其車輛係偏向中央分向線而非
        快慢車道分隔線，而死者係頭、背部從左側滑入車底，
        是淡水客運越靠左邊行駛，死者遭車輪輾斃輾壓程度及
        範圍，只會減少，而非係加重因子，故核與本案刑案無
        涉，併予敘明。
    2.就黃淑卿車速係約在10公里左右部分：
      按人因性別、年齡、體魄、車行狀況、技術及腳踏車的優
      劣等因素，在在會影響到每個人騎乘腳踏車的車速，然徵
      諸死者當時係騎乘腳踏車欲至市場買菜，並無急迫情形，
      衡諸常情，當與一般人在正常騎車情形無異，是由本署檢
      察官於98年2 月11日至金山地區，利用與案發現場大致相
      似的道路，遴選與死者年齡等條件相仿之3 位模擬者，騎
      乘與死者腳踏車同車款之車輛，騎駛一段距離，各騎3 次
      （測試結果詳如附件二）進行模擬，全部受測者平均車速
      為9.25公里/ 小時，準此，死者當時車行速度應在10公里
      / 小時左右（註：死者往生時係近53歲；佛羅里達大學警
      察科技管理協會測得40歲以上的女性，騎乘腳踏車速之平
      均車速為11.30 英呎/ 秒）。
    3.查死者黃淑卿如騎駛在慢行道上，在眼見車前方遇有李國
      祥之車輛阻擋到去路，可能的採取方式，可概分為四種，
      其可能性分析如下：
      (1)是停車等待：此種可能性由死者死時係倒在快車道上，
        腳踏車倒壓在腿處，車身朝李國祥車輛，可見腳踏車當
        時並沒有在慢車道上等停，應可排除此種發生的可能性
        。
      (2)繼續直行到撞擊李國祥的車子：但此種情形，由於腳踏
        車及李車從前至後，由左到右，經警方及本署檢察官逐
        寸查看均未查見到碰撞痕跡，而李國祥亦於偵查中陳述
        稱：伊當時在車內，是聽聞碰的一聲才轉頭看，就發現
        到死者躺在那邊，腳踏車並沒有踫到伊的車子等情可佐
        ，故此種假設可能性應可加以排除。
      (3)是腳踏車騎駛到接近李車時，往右或往左偏斜騎到其他
        車道通過二種：
        其中就往右騎部分，因李車停駛右側車邊旁，即為機
          車格，案發當時有機車多部停放在該處，甚至有自小
          客貨車亦停放，不易通行，此有車禍現場照片編號12
          可佐。再者，另由死者腳踏車後來的位置係在快車道
          上，準此，有關於往右從機車格旁通過的可能性，也
          並不成立，從而，腳踏車係往左朝快車道騎去的可能
          性最高，實際上也應為死者黃淑卿當時的騎乘路線。
        當採取腳踏車朝左方快車道騎去的路線時，大致上一
          般人為避免腳踏車與李車相撞，衡情均會在接近李車
          前之一定安全距離即採取往左偏騎的方式，但究竟死
          者會在距離李國祥車尾多遠的距離，即採取偏騎，雖
          然就此並無當時實際上的數據可稽，但從如附件三模
          擬死者腳踏車的騎乘統計資料以觀，以李國祥車尾起
          算偏離點，有0.5 公尺至3.5 公尺不等，平均偏離點
          距離為1.73公尺，死者當亦應會在該等距離內採取偏
          騎的安全作法。
    4.死者黃淑卿遭輾壓身亡之原因：
      (1)查依道路交通事故現場圖所示案發道路情況，系爭快車
        道路寬3.5 公尺、慢車道路寬3.2 公尺，淡水客運發覺
        有異狀停駛時，右前車頭距離快、慢車道線為1.3 公尺
        ，右後車尾距離快、慢車道線為1.4 公尺，5900-EC 自
        用小客貨車（即李車）左側車頭距離快、慢車道線為0.
        8 公尺、左側車尾距離快、慢車道線為0.6 公尺，是設
        淡水客運與李車平行行駛時，只留有各約2.2 公尺（1.
        3 公尺加0.8 公尺）至2 公尺（1.4 公尺加0.6 公尺）
        左右的寬度，扣除腳踏車的車寬後，死者黃淑卿騎到快
        車道時，能夠使用的空間，相當有限。
      (2)經從中山路路口快慢車道分隔線頂端處（由北往南）丈
        量至死者倒地處，距離約17、18公尺，依腳踏車車速約
        10公里/ 時，從死者騎車進入車道到倒地為止，前後不
        過短短的8 、9 秒，可見事發的突然。復再從死者遭輾
        斃時之照片觀之，死者頭部及身體係橫斜侵入到淡水客
        運右側車體下方，之後，方遭右後側車輪輾過身亡，經
        本署檢察官現場勘察淡水客運、腳踏車及李國祥之車輛
        ，三方均無相互擦撞之痕跡，故而，應可排除有碰撞之
        情形（臺灣省臺北縣車輛行車事故鑑定委員會鑑定委員
        會所認，被告駕淡水客運與黃淑卿所騎乘腳踏車發生碰
        撞，容有誤會，併予敘明）。另從腳踏車倒地時，後車
        輪壓在死者雙腳，左前車輪朝上方，前車輪接近李車的
        左前門處，由此腳踏車及死者倒地狀況研判，死者倒地
        時，並沒有見到腳踏車有衝離騎士的情形，因此，倒地
        前腳踏車當時應並無太大動能，車速有限，再稽之腳踏
        車車頭是朝李國祥車輛偏斜，而黃淑卿身體卻反向淡水
        客運衝去，一向指向右方的慢車道，另一則向著左方的
        快車道，二者並不相同，故死者應係進入快車道時發現
        空間過於狹小，行車困難，減速要轉車頭要向慢車道騎
        去，適時又因李國祥車輛阻礙去路，進而失控倒車，身
        體循物理慣性朝左方衝去身亡，堪予認定。
      (3)就此若依告訴人所指訴之淡水客運在發生事故前，在快
        車道上一直與腳踏車併行或有超車行為云云，是淡水客
        運既曾與腳踏車併行一段距離，則死者騎乘腳踏車時業
        已調整或加以適應併行，何會有失控車倒之理，更何況
        腳踏車騎乘到三車呈併排時（淡水客運、腳踏車及李車
        ），李車所停放位置距離快慢車道線猶留有如上述之0.
        6 至0.8 公尺不等的空間，是否會促使死者失控，亦不
        無疑處，且腳踏車如在直行時倒地，腳踏車及死者身體
        何會有如上所指的相反方向呈現，由此亦足可佐證告訴
        人指訴腳踏車係直行在快車道云云，與具體的事證不符
        ，當屬臆測之詞，委不足採據，併予敘明。
    5.由死者黃淑卿遭輾壓前一秒鐘，淡水客運與腳踏車的相關
      位置觀之，淡水客運上的洪國並無法及時查見，而能及時
      閃避，避免本件車禍的發生：
      (1)參照車禍現場照片及道路交通事故現場圖所示，以淡水
        客運輾過死者頭部之車行位置及腳踏車倒地位置為基準
        點（即以死者倒地遭淡水客運右後車輪輾壓時之身體位
        置，推認即為當時淡水客運通過李國祥車輛時之位置；
        下稱輾壓點），淡水客運以時速約30公里，腳踏車則分
        別按時速5 、10、15、20公里不等車速，來觀察在案發
        前一秒時的二車相關位置（由於正常人煞閃反應時間為
        0.75秒，即如淡水客運見到黃淑卿腳踏車時有異常時的
        煞閃反應，再參諸死者腳踏車在騎到快車道時有一小段
        距離，故便於計算觀察採取案發前1 秒為判斷基準，併
        予敘明），淡水客運於輾壓點起算回退約8.33公尺（淡
        水客運車長為1059公分；淡水客運車頭恰與李車車尾平
        行，若為0.75秒時則回退距離為6.25公尺，則淡水客運
        有部分車頭已至李車的後乘客車位置），腳踏車則分按
        時速5 、10、15、20公里各回退如附件三所示之距離，
        其等情況，亦析述如下：
        當腳踏車車行時速在5 公里時：腳踏車騎乘到淡水客
          運前車門附近（見附件四模擬位置編號4 、5 、6 、
          10、11及12照片所示；但若以0.75秒前回退時，腳踏
          車的位置更在車門後方處），由此可見，當時在淡水
          客運上的被告應無法看到右側的腳踏車行車狀況。另
          外，由於此種假設情況下，腳踏車前輪幾乎已接觸到
          李車車尾位置，與上述一般人的腳踏車偏移位置起碼
          在0.5 公尺以上不符，從而，此種情形也可排除。
        當腳踏車車行時速在10公里時：腳踏車騎乘到淡水客
          運右前輪附近（見附件四模擬位置編號22、23及24照
          片所示），由該模擬情況，由於淡水客運車頭在腳踏
          車之前，有一小段距離，更增添淡水客運上的洪國察
          看到右側方死者腳踏車車行變化的難度。
        當腳踏車車行時速在15、20公里時：腳踏車騎乘位置
          約在淡水客運後車門附近（見附件四模擬位置編號28
          、29及30照片及43、44及45所示），腳踏車顯然距離
          淡水客運更有一大段距離，淡水客運的洪國更加無法
          看到腳踏車的車況。
      (2)況查，淡水客運駕駛台距離地面甚高，本不易發現車旁
        狀況，而黃淑卿騎乘在右側，更易產生視線死角，使洪
        國無法輕易發現來車，加上慢車道有李國祥及方麗花等
        違規臨停的車輛阻擋視線，又因在當時腳踏車原先無異
        樣情形下，強要求被告必須提高注意右側腳踏車人車動
        態之注意義務，顯屬過於苛責，更何況按當時情形，黃
        淑卿係轉瞬間侵入快車道，要難率認被告因未無注意右
        側來車，或是違規與黃淑卿腳踏車在單一車道上併車，
        而須負起過失致死責任。
  (三)本件經送請臺灣省臺北縣區車輛行車事故鑑定委員會鑑定，
    該會鑑定意見認：黃淑卿究係閃避李國祥車左偏失控倒地，
    或其他不明原因倒地，無法確認等語，嗣再送請臺灣省車輛
    行車事故覆議鑑定委員會覆議，該會鑑定意見認：相關跡證
    不足，未便遽予覆議等語，有臺灣省臺北縣區車輛行車事故
    鑑定委員會98年6 月15日北縣鑑字第0955180390號書函及臺
    灣省車輛行車事故覆議鑑定委員會98年10月19日覆議字第09
    86203858號函在卷可稽，亦無從認定被告有何業務過失之不
    法行為。
  (四)經將全卷再送請國立交通大學（下稱交通大學）鑑定，結果
    認：「（一）以肇事後煞停位置與行車紀錄器解析結果（參
    偵查卷第108-109 頁98.3.9樺崎公司分析報告書）研判，肇
    事前（7 ：51：03）大客車曾經高速達32km/h，並減速至停
    止（7 ：51：37），則大客車肇事時，行駛時速應小於32公
    里。（二）就死者遭大客車輾壓與倒地位置研判，大客車前
    輪後方車門之門框稍為突出處，應未勾及被害人騎乘之腳踏
    車把手。因果如是，則被害人身應會沾擦大客車右側車體，
    始得有往左之分力滑入大客車底盤遭輾壓。（三）現有跡證
    無從判斷車禍發生前數秒，大客車駕駛人是否已目擊被害人
    所騎之腳踏車於其右前方行進；此牽涉駕駛人之主動生理功
    能與當時客觀環境景象（visual background ）。（四）被
    害人背部多道車輪胎印痕，是否為大客車右側前輪及後輪輾
    壓所致，應以法醫鑑驗判斷結果為準。（五）告訴人於刑事
    聲請再議狀中項四推算之相關位置，所採用基本理論方法無
    誤，惟因假定條件欠充足，計算結果尚非正確。」有交通大
    學99年8 月12日交大管運字第0991003865號函暨所附行車事
    故鑑定意見書可參，堪認被告在發現車禍停駛前34秒內，其
    車速未超過32公里，且被告所駕駛淡水客運之前輪後方車門
    之門框稍為突出處，亦未勾及被害人騎乘之腳踏車把手，另
    依現有跡證，亦無從判斷車禍發生前數秒，被告是否已目擊
    被害人所騎之腳踏車於其右前方行進，依罪疑唯輕原則，難
    認被告有何過失。
  (五)綜上所述，本件既係李國祥違規臨時停車所致，並查無被告
    有何告訴意旨所指業務過失致死罪嫌之確鑿事證，自難遽以
    業務過失致死罪責相繩。此外，復查無其他積極證據足認被
    告有業務過失致死之犯行，應認其罪嫌自有不足。
四、聲請人原再議意旨略以：
  (一)被告於案發當日在臺北縣金山警察分局金山交通分隊所製作
    之交通事故調查筆錄中即坦承其所駕駛之營業大客車有與被
    害人黃淑卿所騎腳踏車撞擊，該自白乃本件重要證據之一。
    被告當時陳稱撞擊點大約右車後門與右後車輪附近。上開自
    白與原署99年度偵續字第93號不起訴處分理由所認定之「故
    死者應係進入快車道時發現空間過於狹小，行車困難，減速
    要轉車頭要向慢車道騎去，適時又因李國祥車輛阻礙去路，
    進而失控倒車，身體循物理慣性朝左方衝去身亡，堪予認定
    」云云大相逕庭。該不起訴處分捨現有肯定而明確之不利被
    告證據而不由，反求諸不明確而與實況不符之現場模擬作為
    其論據，顯對被告有所疏縱。本件原署不起訴處分理由竟謂
    「因原處分所認理由並無不當，爰引用之」，而就再議理由
    未置一詞，顯有不當。
  (二)事故發生之初由臺北縣警察局交通大隊人員製作之「臺北縣
    政府警察局交通事故初步分析研判表」內容所載「洪國：未
    注意車前狀況，且涉嫌超速行駛（行車記錄卡顯示時速約55
    公里）」，已明確指出被告已具本件車禍之肇事因素，該分
    析研判表為公文書，有其證據能力、證明力。原不起訴處分
    書就此竟謂警員所為記載「並非正確」云云，顯為速斷。而
    原處分遽以樺崎實業股份有限公司（下稱樺崎公司）所為鑑
    定之車速為時速32公里云云為其認定之依據，並未就上揭分
    析研判表之公文書所載詳為查證勾稽，更難昭公信。證人陳
    正基於98年12月29日另案在臺灣基隆地方法院結稱「（檢察
    官問：上開表內（按指分析研判表）所載分析研判結果欄及
    違規事實欄是如何製作？依據為何？）答：依據本件交通事
    故卷宗製作。…首先，洪國部分，因洪國筆錄聲稱『他行駛
    於中山路上，聽見一聲巨響，接著他馬上停車，下車查看以
    後，才發現一輛腳踏車倒在他的車後方，另一名婦女則倒在
    他的右側輪後』，因為由洪國上開陳述內容可知，洪國在事
    故發生前，不知道上開腳踏車、該名婦女的存在，也不知道
    上開腳踏車、該名婦女從何處出來，所以我才會研判洪國疏
    未注意車前狀況，至於超速的部分，因洪國雖自稱車速約30
    公里左右，但經查閱行車紀錄卡，則顯示當時洪國的車速約
    為55公里，因此，才會研判洪國涉嫌超速行駛」等語。並於
    選任辯護人反詰問中證稱「我有受警政署事故專責處理班、
    肇因分析班及肇事重建班等訓練，所以這個確實是我依據我
    的專業訓練佐以上開書面報告所得的分析研判」等情。其後
    並證稱「（問：請求提示偵卷第5 、6 頁洪國警訊筆錄）洪
    國於警訊中曾表示當時第一撞擊部位『大約右車後門與右後
    車輪附近』，請問證人在作上開分析研判時，有無依據洪國
    之上開陳述內容下判斷？」答：有，我主要是依現場跡證作
    判斷，洪國的陳述是拿來做參考」等詞，有該筆錄足稽。顯
    見證人陳正基受有專業訓練，其於事後之99年10月12日偵查
    中所為之「沒有受過專業訓練」云云之證詞，顯與原先之證
    詞有異，有迴護被告之嫌。
  (三)樺崎公司總經理丁現昌亦證稱「在7 時49分44秒時，時速尚
    在58公里」等語，不起訴處分書對此完全恝置不論（若筆錄
    未記載，則請勘驗當庭錄音光碟）。再依警方移送報告書所
    載案發時間係97年10月26日7 時55分，而依「臺北縣政府警
    察局勤務指揮中心受理各類案件紀錄單」中所載受理報案時
    間為97年10月26日7 時55分15秒，若該記載正確，則實際發
    生車禍事故時間應係在報案時間之前，而不起訴處分理由中
    以97年10月26日上午7 時51分3 秒為論述時速之時間點，究
    竟依據何在？未見說明，為期明確，發現真相，實有進一步
    偵查之必要云云。
五、原駁回再議處分意旨略以：
  (一)原檢察官以查無積極證據足認被告有聲請人所指業務過失致
    死犯行，所為採證，與經驗法則、論理法則並無不合。再議
    雖以：
    1.被告於案發當日在警詢坦承其所駕大客車有與被害人所騎
      腳踏車撞擊，該自白乃本件重要證據之一。被告陳稱撞擊
      點大約在右車後門與右後車輪附近。上開自白與原署99年
      度偵續字第93號不起訴處分理由所認定之「故死者應係進
      入快車道時發現空間過於狹小，行車困難，減速要轉車頭
      要向慢車道騎去，適時又因李國祥車輛阻礙去路，進而失
      控倒車，身體循物理慣性朝左方衝去身亡，堪予認定」云
      云大相逕庭。該不起訴處分捨現有肯定而明確之不利被告
      證據不採，反求諸不明確而與實況不符之現場模擬為其論
      據。本件不起訴處分理由竟謂「因原處分所認理由並無不
      當，爰引用之」，就前次再議所為主張未置一詞，顯有不
      當云云，為其主張。查被告於警詢固曾稱「（問：當時第
      一撞擊部位何處？）大約右車後門與右後車輪附近」，然
      其於同次訊問時先稱「我當時正常行駛，並無發現她（指
      被害人），我不知道在事故發生前她在哪裡，我不知她從
      哪裡出來，不知道當時她在做何事，我只聽到聲響後下車
      查看，才知道發生事故」等語。前後對照，可知被告於警
      詢供稱不知車禍如何發生，行駛中聽到聲響下車查看，才
      知道發生事故。因此，同日於警詢所為撞擊點約在右車後
      門與右後車輪附近云云之陳述，係下車查看後自己之看法
      。且依案發當日相驗時之勘驗筆錄記載「察看客運車，車
      體並無擦撞痕跡，僅有在公車前輪後方有一輕微刮痕，經
      與腳踏車模擬比對，高度不符；另後車輪部分經拆卸後並
      無發現血跡，原有擋泥板上的不明液體，經測試均為陳舊
      的液體，經法醫檢測也無血跡反應」等語。益證被告所謂
      之撞擊點，僅係個人之意見，並無證據足以支持，被告此
      部分所為陳述，不足為不利其認定之依據。
    2.事故發生之初，由交通警察製作之「臺北縣政府警察局交
      通事故初步分析研判表」所載「洪國：未注意車前狀況，
      且涉嫌超速行駛（行車記錄卡顯示時速約55公里）」，已
      明確指出被告具本件車禍之肇事因素，該分析研判表為公
      文書，有其證據能力、證明力。原不起訴處分書就此竟謂
      警員所為記載「並非正確」云云，顯為速斷云云，為其主
      張。查該分析研判表固係公務員職務上製作之文書，原則
      上有證據能力，然是否具證明力，仍應經調查。分析研判
      表所載行車記錄卡顯示時速約55公里部分，係員警陳正基
      依記錄卡目視所得，業據其後之鑑定機關樺崎公司推翻，
      鑑定人丁現昌偵查中結稱「員警所判讀之（時速）55公里
      是在前面，但時間點不在最後，後面還有一小段，我是從
      7 點44分13秒開始分析，最後在7 點49分44秒，時速還在
      58公里，所以一直降到後面那3 段，所以時間再往後看，
      會看到30幾公里」等語。質諸陳正基，對於丁現昌上開證
      詞亦表示無意見。是行車記錄卡所載時速約55公里既非最
      接近肇事時間點之速度，原不起訴處分捨棄未採，無何不
      合。此部分再議所指，尚非有據。
    3.再議指陳正基於98年12月29日另案在基隆地方法院結稱「
      （檢察官問：上開表內（按指分析研判表）所載分析研判
      結果欄及違規事實欄是如何製作？依據為何？）答：依據
      本件交通事故卷宗製作。…首先，洪國部分，因洪國筆錄
      聲稱『他行駛於中山路上，聽見一聲巨響，接著他馬上停
      車，下車查看以後，才發現一輛腳踏車倒在他的車後方，
      另一名婦女則倒在他的右側輪後』，因為由洪國上開陳述
      內容可知，洪國在事故發生前，不知道上開腳踏車、該名
      婦女的存在，也不知道上開腳踏車、該名婦女從何處出來
      ，所以我才會研判洪國疏未注意車前狀況，至於超速的部
      分，因洪國雖自稱車速約30公里左右，但經查閱行車紀錄
      卡，則顯示當時洪國的車速約為55公里，因此，才會研判
      洪國涉嫌超速行駛」等語。並於選任辯護人反詰問中證稱
      「我有受警政署事故專責處理班、肇因分析班及肇事重建
      班等訓練，所以這個確實是我依據我的專業訓練佐以上開
      書面報告所得的分析研判」等情。其後並證稱「（問：請
      求提示偵卷第5 、6 頁洪國警訊筆錄）洪國於警訊中曾表
      示當時第一撞擊部位『大約右車後門與右後車輪附近』，
      請問證人在作上開分析研判時，有無依據洪國之上開陳述
      內容下判斷？」答：「有，我主要是依現場跡證作判斷，
      洪國的陳述是拿來做參考」等詞，有該筆錄足稽。顯見證
      人陳正基受有專業訓練，其於事後之99年10月12日偵查中
      所為之「沒有受過專業訓練」之證詞，顯與原先之證詞有
      異，有迴護被告之嫌云云為其主張。微論陳正基於另案98
      年12月29日在法院所為證詞並未顯現於本件卷證，原檢察
      官無從稽考；其於分析研判表記載當時被告車速約為55公
      里係依行車紀錄卡判斷，但該車速約為55公里之判斷並非
      正確，已如前述；又因陳正基提出之分析研判表僅屬職務
      報告，與其是否受過處理交通事故之專業訓練，並無關聯
      ，尚不得逕以該分析研判表為認定依據之證據，此部分再
      議所為主張，難認可採。
  (二)綜觀全部卷證，並無證據足認被告就本件車禍之發生有何應
    注意、能注意而不注意之過失情事。依證據有疑，利於被告
    原則，應認再議為無理由。
六、聲請人聲請交付審判意旨略以：
  (一)高檢署於受理本案後之辦案程序，具有輕率、草率、未詳予
    審酌之具體客觀事實。聲請人就基隆地檢署99偵續一字第1
    號所為不起訴處分提出再議之聲請後，經該署於99.11.11以
    基檢達誠99偵續1.字第026837號函送本案相關卷證予高檢署
    。99.11.11係星期四，次日為星期五，而99.11.13及99.11.
    14則為例假日，而本案於高檢署之結案日期係99.11.15，在
    該短短之一或二天內高檢署承辦檢察官即予以結案，以本案
    已歷經地檢署前後三次之不起訴處分，卷宗已不少，且應加
    以審酌之疑點、重點亦不可謂不多，但卻於一天或二天予以
    結案駁回，難免有所疏漏或不周，又如何教聲請人心服？！
  (二)基隆地檢署99年度偵續一字第1 號不起訴處分書中毫未就告
    訴人於再議理由中所指被告於案發當日即97年10月26日下午
    2 時30分在臺北縣政府警察局金山分局金山分隊所製作之道
    路事故調查筆錄中坦承其所駕駛之營業大客車有與被害人黃
    淑卿所騎之腳踏車撞擊之情之自白乙節有何具體置論，而高
    檢署於99年度上聲議字第8223號處分書中卻謂「... 益證被
    告所謂之撞擊點，僅係個人之意見，並無證據足以支持，被
    告此部分所為陳述，不足為不利其認定之依據」云云為論，
    顯為速斷至明，蓋以該一自白乃為被告具有任意性之自白，
    且尚有其他諸多事證足以調查或佐證被告之自白係與事實相
    符，例如於案發當日相驗時之勘驗筆錄既載有「... 在公車
    前輪後方有一輕微刮痕... 」，則何以不命警方尋出該一由
    其等所保管之腳踏車，以憑與大客車再為勘驗比對？！有關
    該一腳踏車證據之追查，業經聲請人於99.9.27 所具之「刑
    事告訴理由補充狀」中予以指明，在在顯示該項事證之調查
    聲請，業已存在於偵查卷中，惟原處分、原駁回處分均置而
    不論，遑論其並未為調查了，從而依此而言，鈞院實有為調
    查之必要至明；原駁回處分在未進一步調查之情形下，即遽
    謂被告之該項自白「僅係個人之意見」云云，其之具有迴護
    被告之情形，更令聲請人難以信服！而原駁回處分之此一輕
    率認定，已與刑事訴訟法第156 條第1 項所定之證據法則相
    違，亦至為昭然。
  (三)原駁回處分就證人陳正基所製作之道路交通事故初步分析研
    判表認「原則上有證據能力，然是否具證明力，仍應經調查
    」云云，既稱仍應經調查，則何以未發回續查？若認係其已
    為調查，則何以逕行採取樺崎公司人員丁現昌所為之鑑定而
    推翻交通專業警員所作之研判與證詞？未見其確實之理由；
    證人陳正基警員之證詞係在刑事審判庭中經交互詰問而來，
    而證人丁現昌之證詞之證詞係在偵查中所為且未經交互詰問
    程序，二者之證據能力已有所差別，原處分、原駁回處分採
    取丁現昌之證詞而否定陳正基警員之證詞，顯已有違證據法
    則、論理法則。
  (四)原駁回處分理由稱「是行車紀錄卡所載時速約55公里既非最
    接近肇事時間點之速度... 」云云，則肇事時間點究為何？
    未見說明！而此一調查證據之聲請亦經聲請人於99.11.3 所
    具「刑事聲請再議狀（一）」中予以指明，而原駁回處分完
    全置之不論，亦有違證據法則至明。
  (五)原駁回處分稱：「微論陳正基於另案98年12月29日在法院所
    為證詞並未顯現於本件卷證，原檢察官無從稽考」云云，顯
    屬違反證據法則、論理法則極明，蓋以：按如前所述，高檢
    署應亦為偵查機關之一環，雖原檢察官未及知悉陳正基證人
    於刑事庭中所為證詞，但該證詞既已經由聲請人於再議理由
    狀中提出，則高檢署檢察官亦已知悉並可調查稽考，豈可以
    「原檢察官無從稽考」作為推諉理由？若此則何以發現真實
    ？！
  (六)原駁回處分又謂「又因陳正基提出之分析研判表僅屬職務報
    告，與其是否受過處理交通事故之專業訓練，並無關聯」云
    云，更屬有違經驗法則、論理法則，蓋以有無受過相關交通
    方面專業訓練，乃與其所作道路交通事故分析研判表所為判
    斷、認定之正確與否，息息相關，此乃「事有必至、理有固
    然」，而為眾所週知之理，原駁回處分之此一說法，顯有違
    一般經驗法則與論理法則，實不待多言。
  (七)就有關本件「被害人背部多道車輪胎印痕，是否為大客車右
    側前輪及後輪輾壓所致，應以法醫鑑驗判斷結果為準」乙節
    ，不但為聲請人於本案偵查中屢次提出，且聲請人並於上揭
    99.9.27 所具「刑事告訴理由補充狀」中提出「請傳喚案發
    時相驗之法醫師到庭作證說明，以明事實真相」之聲請，惟
    原處分、原駁回處分就此均毫不置論，實有不當，且有違證
    據法則；而自被害人受有「背部多道輪胎印痕」之傷害部分
    以觀，若係指先後經前輪、後輪所輾壓，則益足證明被害人
    當時係遭受二次以上之輾壓，且被害人所騎乘之腳踏車係在
    被告所駕之大客車前方之事實益獲得證明，從而被告之具有
    應注意、能注意而不注意之過失情事至明，而原駁回處分於
    該駁回處分第三點所稱「綜觀全部卷證」並無該過失情事云
    云，顯與卷證有違。
  (八)鈞院於審理與本件車禍相關之已起訴之另被告李國祥過失致
    死案件中，曾將該案送請中央警察大學鑑定，已經該大學予
    以詳細審酌而鑑定完畢，有該大學於99.12.6 以校鑑科字第
    0990009226號函附之鑑定書可稽，於上揭鑑定書中，亦明確
    認定：「....本事故中，甲車（按指洪國所駕之營業大客車
    ）輾壓之行徑，應有未注意車前狀況之情形....」、「....
    騎士身體肩、背與頭部等部位，被甲車由後往前輾壓，乙車
    騎士傷重死亡，甲車於快車道上行駛時，未注意車前狀況之
    行為，為肇事次因」等語，凡此在在顯示，證人陳正基警員
    於「臺北縣政府警察局交通隊道路交通事故初步分析研判表
    」中所認定「洪國：未注意車前狀況」乙節，實具有其憑信
    性至明。
  (九)鈞院於98年度交易字第78號判決中，業已認定本件被告「..
    ....緊接於黃淑卿人、車之後，沿臺北縣金山鄉○○路『由
    北往南方向』之快車道駛至上開路段，乃竟亦疏未注意『車
    前狀況』，致未能及時察覺業已避繞至其車道（快車道）前
    方右側之黃淑卿人、車，而祇知一味按其原先行向繼續前駛
    ，未能及時採取必要之安全措施，終與『刻行駛於李國祥車
    輛『左側』之黃淑卿人、車』形成併行狀態......，使黃淑
    卿之騎乘空間受到嚴重壓迫，進而人、車失衡，向左倒臥於
    洪國駕駛車輛即淡水客運之右側前、後輪間，隨即遭行進中
    之淡水客運右後輪輾壓頭部及身體各處... ，並因顱內出血
    、頭部外傷而當場不治死亡」等語，基上，顯見本件被告亦
    涉有業務上過失致死之責任乙節，實堪認定。
七、按刑事訴訟法第258 條之1 規定告訴人得向法院聲請交付審
    判，係新增對於「檢察官不起訴或緩起訴裁量權」制衡之一
    種外部監督機制，法院僅就檢察官所為不起訴或緩起訴之處
    分是否正確加以審查，以防止檢察機關濫權，依此立法精神
    ，同法第258 條之3 第3 項規定法院審查聲請交付審判案件
    時「得為必要之調查」，其調查證據之範圍，自應以偵查中
    曾顯現之證據為限；而同法第260 條對於不起訴處分已確定
    或緩起訴處分期滿未經撤銷者，不得再行起訴之規定，其立
    法理由說明該條所謂不起訴處分已確定者，包括「聲請法院
    交付審判復經駁回者」之情形在內，是前述「得為必要之調
    查」，其調查證據範圍，更應以偵查中曾顯現之證據為限，
    不得就聲請人新提出之證據再為調查，亦不得蒐集偵查卷以
    外之證據，否則，不僅交付審判後之事實並不明確，更將使
    法院偵查機關化，失卻法院之客觀中立角色，且亦將與刑事
    訴訟法第260 條之再行起訴規定，混淆不清。是除認為不起
    訴處分書所載理由違背經驗法則、論理法則或其他證據法則
    ，否則，不宜率予裁定交付審判。且法院裁定交付審判，即
    如同檢察官提起公訴使案件進入審判程序，是法院裁定交付
    審判之前提，必須偵查卷內所存證據已符合刑事訴訟法第25
    1 條第1 項規定「足認被告有犯罪嫌疑」，檢察官應提起公
    訴之情形，亦即該案件已經跨越起訴門檻，否則，縱或法院
    對於檢察官所認定之基礎事實有不同判斷，但如該案件仍須
    另行蒐證偵查始能判斷應否交付審判者，因交付審判審查制
    度並無如同再議救濟制度得為發回原檢察官續行偵查之設計
    ，法院仍應依同法第258 條之3 第2 項前段規定，以聲請無
    理由裁定駁回（司法院頒法院辦理刑事訴訟案件應行注意事
    項第134 項、臺灣高等法院暨所屬法院95年法律座談會刑事
    類提案第39號、93年法律座談會刑事類提案第28號研討結果
    參照）。
八、經查：
  (一)本件原不起訴處分及駁回再議處分，分別根據勘驗筆錄、相
    驗筆錄、相驗屍體證明書、檢驗報告書及照片23張、道路交
    通事故現場圖、道路交通事故調查報告表(一)(二)、車禍現場照
    片24張、臺北縣政府警察局勤務指揮中心受理各類案件紀錄
    單、聲請人之證述、車輛行駛狀態勘察表、樺崎實業股份有
    限公司98年3 月9 日樺業98第001 號函及所附行車紀錄紙分
    析報告書、淡水客運行車紀錄紙、模擬腳踏車車行狀況一覽
    表、腳踏車時速與回退距離對照表、模擬位置照片、臺灣省
    臺北區車輛行車事故鑑定委員會98年6 月15日北縣鑑字第09
    55180390號書函、臺灣省車輛行車事故負意見定委員會98年
    10月19日覆議字第0986203858號函、鑑定人丁現昌之證述、
    證人陳正基之證述、臺北縣政府警察局交通隊道路交通事故
    初步分析研判表、國立交通大學99年8 月12日交大管運字第
    0991003865號函及所附行車事故鑑定意見書等證據，詳加勾
    稽被害人與被告於案發當時之行駛車道、車速，被害人眼見
    前方有李國祥之車輛阻擋去路時可能採取之方式，被害人遭
    輾壓身亡之原因，按當時淡水客運與腳踏車之相對位置，被
    告能否看見腳踏車車行狀況等情事，綜合認定被告無法及時
    查見、及時閃避以避免本件車禍發生，業務過失致死之犯罪
    嫌疑不足，核已詳述其所依憑之證據及認定之理由，且其所
    載理由，單以「偵查中曾顯現之證據」而論，並無違背經驗
    法則、論理法則或其他證據法則之情形，揆諸上開說明，本
    件自不宜率予裁定交付審判。
  (二)就聲請人聲請交付審判所執理由，本院查：
    1.本件前經臺灣高等法院檢察署檢察長於98年12月16日以98
      年度上聲議字第7867號命令發回臺灣基隆地方法院檢察署
      續行偵查之理由為「被告於肇事時，行駛時速是否為55公
      里？被告車輛前輪後方車門之門框處稍微突出處，是否有
      勾及被害人騎乘之腳踏車把手？車禍發生前數秒，是否已
      目擊被害人所騎之腳踏車於其右前方行進？被害人背部多
      道輪胎印痕，是否為被告車輛右側前輪及後輪輾壓所致？
      以上諸多疑點，非再送鑑定，難昭折服，應送交通大學再
      鑑定」；原不起訴處分則已依據發回意旨，參酌國立交通
      大學鑑定之結果及其他現有跡證，具體認定被告所駕駛淡
      水客運在發現車禍停駛前34秒內，其車速未超過32公里，
      淡水客運之前輪後方車門之門框稍微突出處，未勾及被害
      人騎乘之腳踏車把手，無從判斷車禍發生前數秒被告是否
      已目擊被害人所騎之腳踏車於其右前方行進，被害人背部
      多道車輪胎印痕是否為大客車右側前輪及後輪輾壓所致，
      應以法醫鑑驗判斷結果為準等情。本件業經二度發回續查
      ，臺灣高等法院檢察署對於卷存證據及案情重點應不陌生
      ，既然最後一次發回意旨所強調尚存之疑點，原不起訴處
      分均已有所判斷及論述，臺灣高等法院檢察署檢察長於此
      次聲請人聲請再議，收受相關卷證後，即予審核且作成駁
      回再議之處分，難謂有何違背情理之處。聲請人徒憑結案
      迅速之客觀事實，推論臺灣高等法院檢察署之辦案程序輕
      率、草率、未詳予審酌，原駁回再議處分必有疏漏、不周
      ，自非可取。
    2.原不起訴處分固未針對被告於案發當日（97年10月26日）
      警詢時所為供述「（問：當時第一撞擊部位何處？）大約
      右車後門與右後車輪附近」之證明力為評價，惟原駁回再
      議處分已對照被告於同日警詢時就肇事經過之陳述，及同
      日檢察官相驗時對肇事淡水客運車體、車輪勘驗之結果，
      認定並無證據足以支持被告所謂撞擊點，該部分供述僅係
      被告個人之意見，不足為不利被告認定之依據，核其論證
      尚與經驗法則、論理法則無違，亦符合刑事訴訟法第156
      條第1 項之證據法則（得為證據之被告自白，必須同時具
      備任意性與真實性），更無聲請人所稱「速斷」之情形，
      前揭被告「自白」顯不足以動搖原不起訴處分及駁回再議
      處分事實之認定暨處分之決定。而本件案發當日相驗時之
      勘驗筆錄已明確記載「察看客運車，車體並無擦撞痕跡，
      僅有在公車前輪後方處有一輕微刮痕，經與腳踏車模擬比
      對高度不符」，可證公車前輪後方之刮痕並非與正常行駛
      中之腳踏車擦撞所造成，縱有擦撞情事，客觀上可能之撞
      擊點（公車右前輪後方）仍與前揭被告「自白」（公車右
      後車門與右後輪附近）不相吻合，是聲請人主張檢察官應
      進一步調查，命警方尋出該腳踏車，與大客車再為勘驗比
      對，佐證被告之自白係與事實相符云云，亦殊無必要。
    3.原駁回再議處分所述「查該分析研判表所載行車記錄卡顯
      示時速約55公里部分，係員警陳正基依記錄卡目視所得，
      業據其後之鑑定機關樺崎公司推翻，鑑定人丁現昌偵查中
      結稱『員警所判讀之（時速）55公里是在前面，但時間點
      不在最後，後面還有一小段，我是從7 點44分13秒開始分
      析，最後在7 點49分44秒，時速還在58公里，所以一直降
      到後面那3 段，所以時間再往後看，會看到30幾公里』等
      語。質諸陳正基，對於丁現昌上開證詞亦表示無意見。是
      行車記錄卡所載時速約55公里既非最接近肇事時間點之速
      度，原不起訴處分捨棄未採，無何不合」、「其（指陳正
      基）於分析研判表記載當時被告車速約為55公里係依行車
      紀錄卡判斷，但該車速約為55公里之判斷並非正確，已如
      前述；又因陳正基提出之分析研判表僅屬職務報告，與其
      是否受過處理交通事故之專業訓練，並無關聯，尚不得逕
      以該分析研判表為認定依據之證據」等節，即係本諸調查
      證人陳正基、鑑定人丁現昌證詞及樺崎公司鑑定意見等卷
      存證據之結果，對臺北縣政府警察局交通隊道路交通事故
      初步分析研判表之證明力所為評價。就「臺北縣政府警察
      局交通隊道路交通事故初步分析研判表、陳正基證述」與
      「樺崎公司鑑定意見、丁現昌證詞」兩方面證據，捨前者
      、取後者之理由，乃陳正基於偵查中自陳其對丁現昌所述
      無意見，因其未受過判讀行車紀錄卡之專業訓練等語，復
      已經原不起訴處分敘明在案。而刑事訴訟法上所謂「證據
      能力」僅有有、無之分，並無高、低之別，不同供述證據
      之「證明力」高低，則不以「在刑事審判庭中經交互詰問
      而來」或「在偵查中所為且未經交互詰問程序」為唯一或
      主要之判斷標準，本件原不起訴處分及駁回再議處分以「
      判讀行車紀錄卡之專業能力」做為評價丁現昌、陳正基證
      詞證明力高低之依據，核無不當，至陳正基於98年12月29
      日本院另案（98年度交易字第78號）審判中所證稱受過之
      「專業訓練」，係指交通事故處理、肇因分析、肇事重建
      等專業訓練，非判讀行車紀錄卡之專業訓練，此觀當日審
      判筆錄即明，自不足以動搖前述原不起訴處分及駁回再議
      處分證據取捨之基礎，聲請人指摘其證據取捨有違證據法
      則、論理法則云云，洵非有據。又原不起訴處分已經援引
      樺崎公司鑑定意見、鑑定人丁現昌證詞及國立交通大學鑑
      定意見，明確認定「被告在發現車禍停駛前34秒內，其車
      速未超過32公里」，是亦無聲請意旨所稱未調查說明肇事
      時間點時速之情事。
    4.聲請人固又主張檢察官應傳喚相驗之法醫師到庭作證，調
      查檢驗報告書所載被害人「背部多道輪胎印痕」，是否先
      後經被告所駕之大客車右側前輪、後輪輾壓所致，以證明
      腳踏車係在大客車前方，被告具有應注意、能注意而不注
      意之過失情事等語。然則，縱使肇事前腳踏車係在大客車
      右前方，大客車右側前輪、後輪未必均會輾壓過被害人之
      身體；即便大客車右側前輪、後輪均曾輾壓過被害人之身
      體，參酌國立交通大學鑑定意見書已指出「現有跡證無從
      判斷車禍發生前數秒，大客車駕駛人是否已目擊被害人所
      騎之腳踏車於其右前方行進；此牽涉駕駛人之主動生理功
      能與當時客觀環境景象（visual background ）」及原不
      起訴處分已認定「淡水客運駕駛台距離地面甚高，本不易
      發現車旁狀況，而黃淑卿騎乘在右側，更易產生視線死角
      ，使洪國無法輕易發現來車，加上慢車道有李國祥及方麗
      花等違規臨停的車輛阻擋視線，又因在當時腳踏車原先無
      異樣…黃淑卿係轉瞬間侵入快車道」等節，能否遽論被告
      必有疏未注意車前狀況之過失，亦頗有疑問；況聲請人事
      後舉出之本院98年度交易字第78號判決，儘管認被告有過
      失，仍認定被害人係「向左倒臥於洪國駕駛車輛即淡水客
      運之右側前、後輪間，隨即遭行進中之淡水客運右後輪輾
      壓頭部及身體各處」。從而，聲請人前揭證據調查之聲請
      ，於原不起訴處分及駁回再議處分應不生重大影響，檢察
      官未依聲請予以調查，並不能謂有違證據法則。
    5.聲請人所提出「中央警察大學鑑定書」及「本院98年度交
      易字第78號判決」，形式上觀之確屬不利於被告之證據無
      訛，但均非本件「偵查中曾顯現之證據」，揆諸前揭說明
      ，自不在聲請交付審判程序中本院所得調查證據之範圍內
      。基於控訴原則、審檢分立，並尊重檢察官職權行使之立
      場，上開不利於被告之新證據，理當由檢察官於本件不起
      訴處分確定後，依職權審酌認定是否符合刑事訴訟法第26
      0 條第1 款所定「發現新事實或新證據」之要件，俾據以
      決定本件（同一案件）是否再行起訴，而非由本院於聲請
      交付審判程序中審酌、決定是否裁定交付審判，如此方不
      至僭越檢察官偵查犯罪之職權。
  (三)綜上所述，本件原不起訴處分及駁回再議處分所載理由，以
    偵查中曾顯現之證據而論，並無違背經驗法則、論理法則或
    其他證據法則之情形，聲請交付審判之理由則不足以動搖原
    不起訴處分及駁回再議處分事實之認定暨處分之決定，聲請
    人提出之新證據復不在本院得調查之範圍內。本件依憑偵查
    卷內所存之證據，無法認定已達刑事訴訟法第251 條第1 項
    規定「足認被告有犯罪嫌疑」之起訴門檻，自與交付審判之
    要件不符，聲請人交付審判之聲請為無理由，應予駁回。
九、依刑事訴訟法第258 條之3 第2 項前段，裁定如主文。
中    華    民    國   100    年    5     月    31    日
                  刑事第二庭  審判長法  官  王福康
                                    法  官  劉桂金
                                    法  官  羅貞元
以上為正本係照原本作成。
本件裁定不得抗告。
中    華    民    國   100    年    5     月    31    日
                                    書記官  陳虹